【裁判字號】    90,易,196
【裁判日期】    900516
【裁判案由】    毀損
【裁判全文】
臺灣新竹地方法院刑事判決                            九十年度易字第一九六號
    公  訴  人  臺灣新竹地方法院檢察署檢察官
    被      告  乙○○
右列被告因毀損案件，經檢察官提起公訴（八十九年度偵字第六六九一號），本院判
決如左：
    主  文
乙○○債務人於將受強制執行之際，意圖損害債權人之債權，而處分其財產，處有期
徒刑參月，如易科罰金，以參佰元折算壹日。
    事  實
一、乙○○擔任吳素美於民國八十四年八月八日向萬通商業銀行股份有限公司中壢分
    行（以下簡稱萬通銀行中壢分行）所借貸新臺幣（下同）二百六十五萬元款項之
    連帶保證人，其並於借據上簽名而為債務人，因吳素美僅繳付利息至八十六年八
    月七日止及償還部分本金十七萬七千六百二十九元，其餘款項即未按期清償，經
    萬通銀行中壢分行催討未果，該行遂向本院聲請發給支付命令，經本院於八十六
    年十二月二十九日發給八十六年度促字第一二八○五號支付命令並已確定，該銀
    行並於八十七年五月五日向本院聲請就吳素美所有位於新竹縣竹東鎮○○里○鄰
    ○○路○段十一巷七號一樓處之不動產強制執行，經本院以八十七年度執字第一
    八七三號強制執行，該銀行受償一百三十四萬六千元，餘款一百十二萬六千三百
    七十一元（起訴書誤為一百十二萬五千三百七十一元）迄未受償。詎乙○○為逃
    避債務，於將受強制執行之際，意圖損害債權人萬通銀行中壢分行之債權，於八
    十九年五月二十九日將其所有坐落新竹縣竹東鎮○○里○○街四百九十七號之房
    屋以買賣為由移轉登記予第三人甲○○○，而處分其財產，致萬通銀行中壢分行
    向本院聲請之八十八年度執字第六九四八號強制執行無效果，足生損害於萬通銀
    行中壢分行之債權。
二、案經萬通銀行中壢分行訴由臺灣新竹地方法院檢察署檢察官偵查起訴。
    理  由
一、訊據被告乙○○固對於右揭時地擔任訴外人吳素美向債權人即告訴人所借貸前揭
    款項之連帶保證人，其並將所有之前開房屋以買賣為由移轉登記予證人甲○○○
    等情供承不諱，惟矢口否認有何毀損債權之犯行，辯稱：伊不知道移轉是不合法
    的，也不知道系爭房屋是不能買賣的，且當時因法院將戶籍所在地即位於北興街
    之房屋查封後，伊就不住在那裡，收不到該支付命令。而當時因生意失敗，太太
    吳素美有很多事也不跟伊講云云。經查右揭事實業據告訴代理人丙○○於偵審時
    指訴綦詳，且經證人甲○○○於本院審理時結證稱：被告向伊借一百萬，因無法
    還錢，就將房子給伊，伊則給被告十萬元，及再拿出三十萬元扣除相關稅賦及費
    用後之餘額，亦一併給被告，當時也有簽買賣合約書，伊不知道被告欠銀行的錢
    等語甚詳，並有前開支付命令及確定證明書、債權憑證、本院民事執行處強制執
    行金額計算分配表、被告之財產資料表、房屋現值核計表及買賣合約書各一份等
    在卷足稽，復為本院調閱八十七年執字第一八七三號執行卷宗核閱屬實，並經被
    告所不否認確擔任訴外人吳素美向告訴人所借貸前開款項之連帶保證人，及將上
    揭房屋移轉登記予證人甲○○○等情。被告雖以上揭情詞置辯，然被告與訴外人
    吳素美為夫妻關係，當時因吳素美無法按期清償借款予告訴人，故而告訴人聲請
    查封吳素美所有座落於北興街之房屋，經法院查封該位在北興路處之上揭房屋後
    其才搬離等情，已為被告自承在卷，而被告原戶籍所在地即在新竹縣竹東鎮○○
  路○段十一巷七號一樓處，於八十八年四月二十一日方遷移至新竹縣竹東鎮○○
    街四百九十七號處，有被告之戶籍謄本一份附卷足參，且本院所發給之上揭支付
    命令於八十七年一月七日下午十二時許送達至被告之上揭位於北興街之原戶籍地
    ，由該大樓之住戶管理委員會代收，又被告原戶籍所在之位於北興路之前揭房屋
    ，係於八十七年六月二日為法院查封在案等情，亦經本院調閱本院八十六年度促
    字第一二八○五號民事聲請事件卷宗中之送達證書一份及上揭八十七年執字第一
    八七三號執行卷宗核閱屬實，是以被告係在支付命令送達後方搬離該處，且在送
    達該支付命令斯時其亦未遷移戶籍，是以該支付命令已屬合法送達予被告，其自
    難諉為不知悉該支付命令之內容。被告既已合法收受該支付命令，又知悉訴外人
    吳素美已無法按期清償所向告訴人借貸之款項，告訴人並已聲請法院查封財產，
    卻在明知自己為連帶保證人之情況下猶仍將其所有之上開房屋移轉登記予證人甲
    ○○○，其確有損害告訴人債權之犯意及犯行，自不待言。是以被告上開所辯無
    非事後卸責之詞，不足採信，本件事證明確，被告犯行洵堪認定。
二、核被告乙○○所為，係犯刑法第三百五十六條之損害債權罪。又被告行為後，刑
    法第四十一條雖於九十年一月四日修正為「犯最重本刑為五年以下有期徒刑以下
    之刑之罪，而受六月以下有期徒刑或拘役之宣告，因身體、教育、職業、家庭之
    關係或其他正當事由，執行顯有困難者，得以一元以上三元以下折算一日，易科
    罰金。但確因不執行所宣告之刑，難收矯正之效或難以維持法秩序者，不在此限
    。」、「併合處罰之數罪，均有前項情形，其應執行之刑逾六月者，亦同。」，
    並於同年月十日公布施行，於同年月十二日生效，然被告所犯之刑法第三百五十
    六條，其法定刑為二年以下有期徒刑，是上開刑法第四十一條第一項之修正並不
    生影響，不生新舊法有利被告等與否之比較，惟因法律既已修正如上，本院自應
    適用裁判時之刑法第四十一條第一項前段之規定，併此敘明。爰審酌被告於將受
    法院強制執行之際，為解免告訴人即債權人之執行，竟處分財產，使告訴人求償
    無門，犯罪之手段、犯罪所生之損害及犯罪後之態度等一切情狀，量處如主文所
    示之刑，並諭知易科罰金之折算標準，以資懲儆。
據上論斷，應依刑事訴訟法第二百九十九條第一項前段，刑法第三百五十六條、第四
十一條第一項前段，罰金罰鍰提高標準條例第一條前段、第二條，判決如主文。
本案經檢察官吳金棟到庭執行職務。
中      華      民      國      九十    年      五      月    十六      日
                                  臺灣新竹地方法院刑事第二庭
                                      法  官   楊  惠  芬
右正本證明與原本無異。
如不服本判決，應於判決送達後十日內向本院提出上訴狀( 應附繕本 )，上訴於
臺灣高等法院。
                                       書記官   吳  鈺 敏
中      華      民      國      九十    年      五      月    十六      日
附錄論罪科刑法條：
刑法第三百五十六條：
債務人於將受強制執行之際，意圖損害債權人之債權，而毀壞、處分或隱匿其財產者
，處二年以下有期徒刑、拘役或五百元以下罰金。


司法院資訊處製作；財團法人民間司法改革基金會備份。
